---
title: "markdown_oiseau"
output: html_document
date: "2024-04-15"
---

```{r setup, include=FALSE}
knitr::opts_chunk$set(echo = TRUE)
```

```{r}
library(here)
library(tidyverse)
library(viridis)
library(ade4)
library(adegraphics)
library(FactoMineR)
library(factoextra)
library(ggfortify)
library(ggpubr)
library(see)
library(modelbased)
```

On crée le tableau de données à partir du fichier csv.

```{r}
data_bis <- read_csv(
  "data/raw_data.csv",
  col_names = T,
  col_types = "Dtfffffffiiiiiifididdi",
  col_select = c(-23)
  ) |> na.omit()

data_bis <- data_bis |> mutate(DISTANCE_MAJOREE=ifelse(
                       DISTANCE_MIN==10000,50,DISTANCE_MIN),
                       .after=c(11))

data_bis <- data_bis |> mutate(JOUR_bis=as.factor(day(JOUR)),
                       .after=c(1))

data_bis <- data_bis |> filter(LATENCE!=10000)
```

## Quantifier la réaction des oiseaux
On réalise une ACP pour quantifier la réponse des oiseaux

```{r}
ACP_response_bis <- dudi.pca(data_bis[,13:17], center = T, scale = T, scannf=FALSE, nf = 2)

s.corcircle(ACP_response_bis$co, xax = 1, yax = 2) #On représente le plan avec les deux composantes expliquant le plus les variations de réponse des oiseaux

fviz_screeplot(ACP_response_bis, addlabels = TRUE, ylim = c(0, 70)) #On représente à quel point chacune des composantes de l'ACP explique les variations de réponse

data_bis <- data_bis |> mutate(pc1_response = ACP_response_bis$li$Axis1,.after=c(17)) #On ajoute une colonne dans le tableau de données avec les valeurs de pc1 qui explique plus de 50% des variations de réponse
```

On représente les résultats d'ACP selon les mâles

```{r}
fviz_pca_ind(ACP_response_bis,
             label = "none", # hide individual labels
             habillage = factor(data_bis$ID_MALE,c(1:5)), # color by groups
             palette = c("#00AFBB", "#E7B800", "#FC4E07","green","purple"),
             addEllipses = TRUE, # Concentration ellipses
             title="PCA selon le mâle"
             )
```
On représente les résultats d'ACP selon les jours

```{r}
fviz_pca_ind(ACP_response_bis,
             label = "none", # hide individual labels
             habillage = data_bis$JOUR, # color by groups
             palette = c("#00AFBB", "#E7B800", "#FC4E07","green"),
             addEllipses = TRUE, # Concentration ellipses
             title="PCA selon le jour"
             )
```
On représente les résultats d'ACP selon les types de diffusion

```{r}
fviz_pca_ind(ACP_response_bis,
             label = "none", # hide individual labels
             habillage = data_bis$DIFFUSION, # color by groups
             palette = c("#00AFBB", "#E7B800", "#FC4E07","green","purple","pink"),
             addEllipses = TRUE, # Concentration ellipses
             title="PCA selon le type de diffusion"
             )
```

On représente les résultats d'ACP selon si on a vu le mâle avant le début de la diffusion
```{r}
fviz_pca_ind(ACP_response_bis,
             label = "none", # hide individual labels
             habillage = data_bis$VU, # color by groups
             palette = c("#00AFBB", "#E7B800"),
             addEllipses = TRUE, # Concentration ellipses
             title="PCA selon la présence du mâle avant la diffusion"
             )
```
On représente les résultats d'ACP selon si on a vu la femelle pendant la diffusion
```{r}
fviz_pca_ind(ACP_response_bis,
             label = "none", # hide individual labels
             habillage = data_bis$FEMELLE, # color by groups
             palette = c("#00AFBB", "#E7B800"),
             addEllipses = TRUE, # Concentration ellipses
             title="PCA selon la présence de femelle"
             )
```

## Reponse pc1 en fonction de plein de trucs

On représente la réponse des oiseaux (approximée par pc1) en fonction de différents facteurs

```{r}
#Effet mâle
ggplot(data_bis) + geom_boxplot(aes(x=factor(ID_MALE,c(1:5)), y=pc1_response)) +
  labs(x="Mâle",title = "Effet mâle")+
  theme_minimal()

#Effet jour
ggplot(data_bis) + geom_boxplot(aes(x=as.factor(JOUR), y=pc1_response)) +
  labs(x="Jour",title = "Effet jour")+
  theme_minimal()

#Effet vu
stat_vu <- data_bis.frame(group1="0",group2="1",
                          text=paste0("p = 9.592e-06"))

ggplot(data_bis) + geom_boxplot(aes(x=VU, y=pc1_response)) +
  labs(title = "Effet vu") +
  stat_pvalue_manual(stat_vu,y.position = 3.8,label="text") +
  theme_minimal()

#Effet diffusion
ggplot(data_bis) + geom_boxplot(aes(x=DIFFUSION, y=pc1_response)) +
  labs(title = "Effet diffusion")+
  theme_minimal()

#Effet femelle
stat_femelle <- data_bis.frame(group1="0",group2="1",
                          text=paste0("p = 1.335e-07"))

ggplot(data_bis) + geom_boxplot(aes(x=factor(FEMELLE,c(0,1)), y=pc1_response))+
  labs(x="Femelle",title = "Effet femelle")+
  theme_minimal()+
  stat_pvalue_manual(stat_femelle,y.position = 4,label="text")
```

Distribution de la réponse pc1 pour chaque mâle

```{r}
data_bis |> filter(ID_MALE=="1") |> ggplot() + geom_histogram(aes(pc1_response)) +
  labs(title="Mâle 1")+
  ylim(0,16)
data_bis |> filter(ID_MALE=="2") |> ggplot() + geom_histogram(aes(pc1_response)) +
  labs(title="Mâle 2")+
  ylim(0,16)
data_bis |> filter(ID_MALE=="3") |> ggplot() + geom_histogram(aes(pc1_response)) +
  labs(title="Mâle 3")+
  ylim(0,16)
data_bis |> filter(ID_MALE=="4") |> ggplot() + geom_histogram(aes(pc1_response)) +
  labs(title="Mâle 4")+
  ylim(0,16)
data_bis |> filter(ID_MALE=="5") |> ggplot() + geom_histogram(aes(pc1_response)) +
  labs(title="Mâle 5")+
  ylim(0,16)
```
ANOVA selon le mâle

```{r}
anova_reponse_male <- lm(pc1_response~ID_MALE,data_bis=data_bis)
plot(anova_reponse_male)
summary(anova_reponse_male)
kruskal.test(pc1_response~ID_MALE,data_bis=data_bis) #test paramétrique
bartlett.test(data_bis$pc1_response,data_bis$ID_MALE) #vérifie l'homoscédasticité
estimate_contrasts(anova_reponse_male,p_adjust="none") #analyse par contraste
```

Distribution de la réponse pc1 pour chaque jour

```{r}
data_bis |> filter(JOUR==ymd("2024-04-09")) |> ggplot() +
  geom_histogram(aes(pc1_response)) +
  labs(title="Jour 1")+
  ylim(0,20)
data_bis |> filter(JOUR==ymd("2024-04-10")) |> ggplot() +
  geom_histogram(aes(pc1_response)) +
  labs(title="Jour 2")+
  ylim(0,20)
data_bis |> filter(JOUR==ymd("2024-04-11")) |> ggplot() +
  geom_histogram(aes(pc1_response)) +
  labs(title="Jour 3")+
  ylim(0,20)
data_bis |> filter(JOUR==ymd("2024-04-12")) |> ggplot() +
  geom_histogram(aes(pc1_response)) +
  labs(title="Jour 4")+
  ylim(0,20)
```
ANOVA selon le jour

```{r}
anova_reponse_jour <- lm(pc1_response~JOUR_bis,data_bis=data_bis)
plot(anova_reponse_jour)
summary(anova_reponse_jour)
kruskal.test(pc1_response~JOUR_bis,data_bis=data_bis) #test paramétrique
bartlett.test(data_bis$pc1_response,data_bis$JOUR) #vérifie l'homoscédasticité
estimate_contrasts(anova_reponse_jour,p_adjust = "none") #analyse par contraste
```

Distribution de la réponse pc1 selon si le mâle est vu avant la diffusion ou non

```{r}
data_bis |> filter(VU==1) |> ggplot() +
  geom_histogram(aes(pc1_response)) +
  labs(title="Mâle vu avant") +
  ylim(0,42)
data_bis |> filter(VU==0) |> ggplot() +
  geom_histogram(aes(pc1_response)) +
  labs(title="Mâle pas vu avant") +
  ylim(0,42)
```
ANOVA selon si on a vu le mâle ou pas avant la diffusion

```{r}
anova_reponse_vu <- lm(pc1_response~VU,data_bis=data_bis)
plot(anova_reponse_vu) #plot 
summary(anova_reponse_vu)
wilcox.test(data_bis$pc1_response,as.numeric(data_bis$VU)) #test non paramétrique
bartlett.test(data_bis$pc1_response,as.numeric(data_bis$VU)) #vérifie l'homoscédasticité
```

Distribution de la réponse pc1 selon si la femelle est vue avant la diffusion ou non

```{r}
data_bis |> filter(FEMELLE==1) |> ggplot() +
  geom_histogram(aes(pc1_response)) +
  labs(title="Femelle présente") +
  ylim(0,60)
data_bis |> filter(FEMELLE==0) |> ggplot() +
  geom_histogram(aes(pc1_response)) +
  labs(title="Femelle absente") +
  ylim(0,60)
```
ANOVA selon la présence ou l'absence de femelle

```{r}
anova_reponse_femelle <- lm(pc1_response~FEMELLE,data_bis=data_bis)
plot(anova_reponse_femelle)
summary(anova_reponse_femelle)
wilcox.test(data_bis$pc1_response,as.numeric(data_bis$FEMELLE)) #test non paramétrique
bartlett.test(data_bis$pc1_response,as.numeric(data_bis$FEMELLE)) #vérifie l'homoscédasticité
```



##Quantification des variables météo
On réalise une ACP pour synthétiser les variables météo

```{r}
ACP_weather <- dudi.pca(data_bis[,21:25], center = T, scale = T, scannf=FALSE, nf = 2)

s.corcircle(ACP_weather$co, xax = 1, yax = 2)

s.label(ACP_weather$li, xax = 1, yax = 2)

fviz_screeplot(ACP_weather, addlabels = TRUE, ylim = c(0, 70))

data_bis <- data_bis |> mutate(pc1_weather = ACP_weather$li$Axis1,.after=c(25))
```
On représente la réponse des oiseaux en fonction de pc1_weather

```{r}
ggplot(data_bis) + geom_point(aes(x=pc1_weather,y=pc1_response))
ggplot(data_bis) + geom_point(aes(x=pc1_weather,y=STROPHES_AVANT))
ggplot(data_bis) + geom_point(aes(x=pc1_weather,y=STROPHES_APRES))
ggplot(data_bis) + geom_point(aes(x=pc1_weather,y=CRIS))
ggplot(data_bis) + geom_point(aes(x=pc1_weather,y=LATENCE_MAJOREE))
ggplot(data_bis) + geom_point(aes(x=pc1_weather,y=DISTANCE_MAJOREE))
ggplot(data_bis) + geom_point(aes(x=pc1_weather,y=SURVOLS))
```

