---
title: "markdown_oiseau"
output: html_document
date: "2024-04-15"
---

```{r setup, include=FALSE}
knitr::opts_chunk$set(echo = TRUE)
```

```{r}
library(here)
library(tidyverse)
library(viridis)
library(ade4)
library(adegraphics)
library(FactoMineR)
library(factoextra)
library(ggfortify)
library(ggpubr)
library(see)
library(modelbased)
```

On crée le tableau de données à partir du fichier csv.

```{r}
data_tot <- read_csv(
  "data/raw_data.csv",
  col_names = T,
  col_types = "Dtfffffffiiiiiifididdi",
  col_select = c(-23)
  ) |> na.omit()

data_tot <- data_tot |> mutate(LATENCE_BINAIRE=ifelse(LATENCE==10000,0,1),
                       .after=c(12))
data_tot <- data_tot |> mutate(DISTANCE_MAJOREE=ifelse(
                       DISTANCE_MIN==10000,50,DISTANCE_MIN),
                       .after=c(11))

data_tot <- data_tot |> mutate(JOUR=as.factor(day(JOUR)-8),
                       .after=c(1))

data_2023 <- read_csv(
  "data/data_oiseaux_2023.csv", 
  col_names=TRUE,
  col_types = "ftfffffffiiiiiifididdi",
  col_select = c(-23)
  ) %>% na.omit()

data_2023 <- data_2023 |> mutate(LATENCE_BINAIRE=ifelse(LATENCE==10000,0,1),
                       .after=c(12))
data_2023 <- data_2023 |> mutate(DISTANCE_MAJOREE=ifelse(
                       DISTANCE_MIN==10000,50,DISTANCE_MIN),
                       .after=c(11))

data_tot <- rbind(data_tot,data_2023)

data_tot_bis <- data_tot |> filter(LATENCE!=10000)
```



On représente l'intensité de réponse des oiseaux en fonction de différents facteurs

```{r}
#Effet mâle
ggplot(data_reponse) + geom_boxplot(aes(x=factor(ID_MALE,c(1:11)), y=DISTANCE_MAJOREE)) +
  labs(x="Mâle",title = "Effet mâle sur la distance")+
  theme_minimal()

ggplot(data_reponse) + geom_boxplot(aes(x=factor(ID_MALE,c(1:11)), y=LATENCE)) +
  labs(x="Mâle",title = "Effet mâle sur la latence")+
  theme_minimal()

ggplot(data_reponse) + geom_boxplot(aes(x=factor(ID_MALE,c(1:11)), y=STROPHES_APRES)) +
  labs(x="Mâle",title = "Effet mâle sur les chants")+
  theme_minimal()

ggplot(data_reponse) + geom_boxplot(aes(x=factor(ID_MALE,c(1:11)), y=CRIS)) +
  labs(x="Mâle",title = "Effet mâle sur les cris")+
  theme_minimal()

ggplot(data_reponse) + geom_boxplot(aes(x=factor(ID_MALE,c(1:11)), y=SURVOLS)) +
  labs(x="Mâle",title = "Effet mâle sur les survols")+
  theme_minimal()
```

```{r}
#Effet jour
ggplot(data_tot_bis) + geom_boxplot(aes(x=as.factor(JOUR), y=DISTANCE_MAJOREE)) +
  labs(x="Jour",title = "Effet Jour sur la distance")+
  theme_minimal()

ggplot(data_tot_bis) + geom_boxplot(aes(x=as.factor(JOUR), y=LATENCE)) +
  labs(x="Jour",title = "Effet Jour sur la latence")+
  theme_minimal()

ggplot(data_tot_bis) + geom_boxplot(aes(x=as.factor(JOUR), y=STROPHES_APRES)) +
  labs(x="Jour",title = "Effet Jour sur les chants")+
  theme_minimal()

ggplot(data_tot_bis) + geom_boxplot(aes(x=as.factor(JOUR), y=CRIS)) +
  labs(x="Jour",title = "Effet Jour sur les cris")+
  theme_minimal()

ggplot(data_tot_bis) + geom_boxplot(aes(x=as.factor(JOUR), y=SURVOLS)) +
  labs(x="Jour",title = "Effet Jour sur les survols")+
  theme_minimal()
```

```{r}
#Effet vu
ggplot(data_tot_bis) + geom_boxplot(aes(x=VU, y=DISTANCE_MAJOREE)) +
  labs(title = "Effet VU sur la distance")+
  theme_minimal()

ggplot(data_tot_bis) + geom_boxplot(aes(x=VU, y=LATENCE)) +
  labs(title = "Effet VU sur la latence")+
  theme_minimal()

ggplot(data_tot_bis) + geom_boxplot(aes(x=VU, y=STROPHES_APRES)) +
  labs(title = "Effet VU sur les chants")+
  theme_minimal()

ggplot(data_tot_bis) + geom_boxplot(aes(x=VU, y=CRIS)) +
  labs(title = "Effet VU sur les cris")+
  theme_minimal()

ggplot(data_tot_bis) + geom_boxplot(aes(x=VU, y=SURVOLS)) +
  labs(title = "Effet VU sur les survols")+
  theme_minimal()
```

```{r}
#Effet diffusion
ggplot(data_tot) + geom_boxplot(aes(x=DIFFUSION, y=pc1_response)) +
  labs(title = "Effet diffusion")+
  theme_minimal()
```


##Test de l'effet mâle sur la réponse binaire
```{r}
data_male1 <- data_tot |> filter(ID_MALE==1)
data_male2 <- data_tot |> filter(ID_MALE==2)
data_male3 <- data_tot |> filter(ID_MALE==3)
data_male4 <- data_tot |> filter(ID_MALE==4)
data_male5 <- data_tot |> filter(ID_MALE==5)

reponse_males <- data.frame(ID_MALE=c(1:5),
                            REPONSE=c(mean(data_male1$LATENCE_BINAIRE),
                                      mean(data_male2$LATENCE_BINAIRE),
                                      mean(data_male3$LATENCE_BINAIRE),
                                      mean(data_male4$LATENCE_BINAIRE),
                                      mean(data_male5$LATENCE_BINAIRE)))

ggplot(reponse_males) + geom_col(aes(x=ID_MALE ,y=REPONSE))
```
Test statistique effet mâle sur réponse binaire
```{r}
test_male <- glm(LATENCE_BINAIRE~ID_MALE,data=data,family = binomial)
plot(test_male)
summary(test_male)
```


Test statistique effet mâle sur l'intensité de la réponse
```{r}
test_male_cris <- glm(CRIS~ID_MALE,data=data_reponse,family = poisson)
plot(test_male_cris)
summary(test_male_cris)

pseudoR2 <- (test_male_cris$null.deviance - test_male_cris$deviance) / test_male_cris$null.deviance
print(paste("L'effet mâle explique",
            round(100*pseudoR2,1),
            "% de la variance des cris"))

test_male_survols <- glm(SURVOLS~ID_MALE,data=data_tot_bis,family = poisson)
plot(test_male)
summary(test_male)


test_male_chant <- glm(STROPHES_APRES~ID_MALE,data=data_tot_bis,family = poisson)
plot(test_male)
summary(test_male)


test_male_latence <- glm(LATENCE~ID_MALE,data=data_tot_bis,family = poisson)
plot(test_male)
summary(test_male)

```


#Waypoint






Distribution de la réponse pc1 pour chaque mâle

```{r}
data_tot |> filter(ID_MALE=="1") |> ggplot() + geom_histogram(aes(pc1_response)) +
  labs(title="Mâle 1")+
  ylim(0,16)
data_tot |> filter(ID_MALE=="2") |> ggplot() + geom_histogram(aes(pc1_response)) +
  labs(title="Mâle 2")+
  ylim(0,16)
data_tot |> filter(ID_MALE=="3") |> ggplot() + geom_histogram(aes(pc1_response)) +
  labs(title="Mâle 3")+
  ylim(0,16)
data_tot |> filter(ID_MALE=="4") |> ggplot() + geom_histogram(aes(pc1_response)) +
  labs(title="Mâle 4")+
  ylim(0,16)
data_tot |> filter(ID_MALE=="5") |> ggplot() + geom_histogram(aes(pc1_response)) +
  labs(title="Mâle 5")+
  ylim(0,16)
```
ANOVA selon le mâle

```{r}
anova_reponse_male <- lm(pc1_response~ID_MALE,data_tot=data_tot)
plot(anova_reponse_male)
summary(anova_reponse_male)
kruskal.test(pc1_response~ID_MALE,data_tot=data_tot) #test paramétrique
bartlett.test(data_tot$pc1_response,data_tot$ID_MALE) #vérifie l'homoscédasticité
estimate_contrasts(anova_reponse_male,p_adjust="none") #analyse par contraste
```

Distribution de la réponse pc1 pour chaque jour

```{r}
data_tot |> filter(JOUR==ymd("2024-04-09")) |> ggplot() +
  geom_histogram(aes(pc1_response)) +
  labs(title="Jour 1")+
  ylim(0,20)
data_tot |> filter(JOUR==ymd("2024-04-10")) |> ggplot() +
  geom_histogram(aes(pc1_response)) +
  labs(title="Jour 2")+
  ylim(0,20)
data_tot |> filter(JOUR==ymd("2024-04-11")) |> ggplot() +
  geom_histogram(aes(pc1_response)) +
  labs(title="Jour 3")+
  ylim(0,20)
data_tot |> filter(JOUR==ymd("2024-04-12")) |> ggplot() +
  geom_histogram(aes(pc1_response)) +
  labs(title="Jour 4")+
  ylim(0,20)
```
ANOVA selon le jour

```{r}
anova_reponse_jour <- lm(pc1_response~JOUR_bis,data_tot=data_tot)
plot(anova_reponse_jour)
summary(anova_reponse_jour)
kruskal.test(pc1_response~JOUR_bis,data_tot=data_tot) #test paramétrique
bartlett.test(data_tot$pc1_response,data_tot$JOUR) #vérifie l'homoscédasticité
estimate_contrasts(anova_reponse_jour,p_adjust = "none") #analyse par contraste
```

Distribution de la réponse pc1 selon si le mâle est vu avant la diffusion ou non

```{r}
data_tot |> filter(VU==1) |> ggplot() +
  geom_histogram(aes(pc1_response)) +
  labs(title="Mâle vu avant") +
  ylim(0,42)
data_tot |> filter(VU==0) |> ggplot() +
  geom_histogram(aes(pc1_response)) +
  labs(title="Mâle pas vu avant") +
  ylim(0,42)
```
ANOVA selon si on a vu le mâle ou pas avant la diffusion

```{r}
anova_reponse_vu <- lm(pc1_response~VU,data_tot=data_tot)
plot(anova_reponse_vu) #plot 
summary(anova_reponse_vu)
wilcox.test(data_tot$pc1_response,as.numeric(data_tot$VU)) #test non paramétrique
bartlett.test(data_tot$pc1_response,as.numeric(data_tot$VU)) #vérifie l'homoscédasticité
```

Distribution de la réponse pc1 selon si la femelle est vue avant la diffusion ou non

```{r}
data_tot |> filter(FEMELLE==1) |> ggplot() +
  geom_histogram(aes(pc1_response)) +
  labs(title="Femelle présente") +
  ylim(0,60)
data_tot |> filter(FEMELLE==0) |> ggplot() +
  geom_histogram(aes(pc1_response)) +
  labs(title="Femelle absente") +
  ylim(0,60)
```
ANOVA selon la présence ou l'absence de femelle

```{r}
anova_reponse_femelle <- lm(pc1_response~FEMELLE,data_tot=data_tot)
plot(anova_reponse_femelle)
summary(anova_reponse_femelle)
wilcox.test(data_tot$pc1_response,as.numeric(data_tot$FEMELLE)) #test non paramétrique
bartlett.test(data_tot$pc1_response,as.numeric(data_tot$FEMELLE)) #vérifie l'homoscédasticité
```
